臺灣臺北地方法院民事判決　九十一年度親字第三二號
　　原　　　告　甲○○
　　被　　　告　乙○○
右當事人間確認婚生子女事件，本院判決如左：
    主      文
原告之訴駁回。
訴訟費用由原告負擔。
    事      實
甲、原告方面：
  一、聲明：請求確認原告為被告之婚生女。
  二、陳述：原告係於民國五十七年十月十一日出生於菲律賓馬尼拉市中國人一般醫
            院，由於被告當時為我國海軍艦艇兵，收入菲薄，生活艱苦，乃經舅父
            李清楚之同意，過繼於李清楚名下，從出生證明起即報為舅父李清楚與
            舅母親生。現原告已長大成人，養父亦同意放棄領養權，而原告與被告
            間確係父女關係，亦經國立台灣大學醫學院附設醫院進行ＤＮＡ血緣鑑
            定證實，為此請求確認原告為被告之婚生女。
  三、證據：提出戶籍謄本一件、棄養書影本一件、中華民國護照影本一件、華僑身
            分證明一件、菲律賓各宗親會聯合會證明書一件、國立台灣大學醫學院
            附設醫院診斷書一件。
乙、被告方面：
  一、聲明：同意原告之請求。
  二、陳述：原告確係被告與配偶李秀珍所生之女，當時因養不起將其送給大舅子李
            清楚，報為李清楚夫婦親生。
丙、本院依職權訊問證人李秀珍。
     理　　　由
甲、得心證之理由：
  一、原告主張其於五十七年十月十一日出生於菲律賓，由於被告當時為我國海軍艦
      艇兵，收入菲薄，生活艱苦，乃經舅父李清楚之同意，過繼於李清楚名下，從
      出生證明起即報為舅父李清楚與舅母親生，現養父同意放棄領養權，而原告與
      被告間確係父女關係，亦經國立台灣大學醫學院附設醫院進行ＤＮＡ血緣鑑定
      證實等情，並提出棄養書影本、中華民國護照影本、華僑身分證明、菲律賓各
      宗親會聯合會證明書、國立台灣大學醫學院附設醫院診斷書等件為證，被告則
      承認原告前開之主張，證人即被告配偶李秀珍到庭證稱：被告係伊配偶，原告
      係伊親生女，因當時生活艱苦，始將原告報為舅父李清楚與舅母親生等語（參
      見九十一年九月十六日言詞辯論筆錄）。前開國立台灣大學醫學院附設醫院診
      斷書所附血緣鑑定報告書記載「結論：本系統所檢驗之ＤＮＡ點位皆無法排除
      乙○○與甲○○之血緣關係，其親子關係指數（ＣＰＩ）3729.997527親子關
      係概率（ＰＰ）值為99.973198%」。故原告主張被告與原告間有親子血緣關係
      ，堪信為真實。
  二、按確認法律關係之訴，非原告有即受確認判決之法律上利益者，不得提起之；
      確認證書真偽或為法律關係基礎事實存否之訴，亦同，民事訴訟法第二百四十
      七條第一項定有明文。又按民事訴訟法第二百四十七條所謂即受確認判決之法
      律上利益，係指因法律關係之存否不明，確致原告在私法上之地位有受侵害之
      危險，而此項危險得以對於被告之確認判決除去之者而言（最高法院四十二年
      台上字第一○三一號判例參照）。又有關親子關係之存否，不僅涉及相關當事
      人身份關係之確定，同時對於親權、扶養、法定代理甚至繼承等法律關係之成
      立或存在與否，皆產生重要之關連，是以親子關係存在與否之確定，所牽連者
      並非僅係單純之法律事實，自得提起確認訴訟加以確認。本件被告與原告間有
      親子血緣關係，固如前述，惟兩造均陳稱原告從出生證明起即報為舅父李清楚
      與舅母親生，則原告與李清楚夫婦間對外表彰親子關係長期存在，並非李清楚
      出具棄養書，即得宣示不存在或將之消滅。又原告與被告之配偶李秀珍是否有
      親子血緣關係，未經法院確認，原告尚非被告配偶李秀珍之婚生女，無民法第
      一千零六十三條第一項「妻之受胎，係在婚姻關係存續中者，推定其所生子女
      為婚生子女」規定之適用。再者，原告未經被告認領，亦未經被告撫育，復無
      民法第一千零六十五條第一項「非婚生子女經生父認領者，視為婚生子女，其
      經生父撫育者，視為認領」規定之適用。原告請求確認原告為被告之婚生女，
      即有未合，應予駁回。
乙、結論：
    本件原告之訴為無理由，依民事訴訟法第七十八條，判決如主文。
中　　　華　　　民　　　國　　九十一　　年　　　九　　　月　　二十六　　日
　　　　　　　　　　　　　　　　　家事法庭法　　　官　李智民
右正本證明與原本無異
如不服本判決，應於判決送達後二十日之不變期間內，向本院提出上訴狀。
中　　　華　　　民　　　國　　九十一　　年　　　九　　　月　　二十六　　日
　　　　　　　　　　　　　　　　　　　　　書　記　官　王俊琇
